【裁判字號】    90,訴,1979
【裁判日期】    920328
【裁判案由】    違反槍砲彈藥刀械管制條例
【裁判全文】
臺灣桃園地方法院刑事判決                          九十年度訴字第一九七九號
    公  訴  人  臺灣桃園地方法院檢察署檢察官
    被      告  戊○○
    右  一  人
    指定辯護人  本院公設辯護人乙○○
    被      告  丙○○原名廖.
                己○○原名龐.
    右  二  人
    選任辯護人  石麗卿律師
右被告因違反槍砲彈藥刀械管制條例案件，經檢察官提起公訴（九十年度偵字第一三
三二二號），本院判決如左：
    主  文
戊○○未經許可，寄藏可發射子彈具有殺傷力之改造玩具手槍，處有期徒刑壹年貳月
，併科罰金新臺幣壹萬伍仟元，罰金如易服勞役，以銀元佰元即新臺幣玖佰元折算
壹日。扣案之仿ＣＯＬＴ廠半自動手槍製造之改造玩具手槍壹把（槍枝管制編號：0
000000000號）、土造子彈顆均沒收；又未經許可，出借可發射子彈具有
殺傷力之改造手槍，處有期徒刑年貳月，併科罰金新台幣萬元，罰金如易服勞役
，以銀元佰元即新台幣玖佰元折算壹日。扣案之仿ＣＯＬＴ廠半自動手槍製造之改
造玩具手槍壹把（槍枝管制編號：0000000000號）、土造子彈顆均沒收
；應執行有期徒刑肆年貳月，併科罰金新台幣肆萬元，罰金如易服勞役，以銀元佰
元即新台幣玖佰元折算壹日。扣案之仿ＣＯＬＴ廠半自動手槍製造之改造玩具手槍壹
把（槍枝管制編號：0000000000號）、土造子彈顆均沒收。
丙○○共同未經許可，持有可發射子彈具有殺傷力之改造手槍，處有期徒刑壹年貳月
，併科罰金新台幣壹萬元，罰金如易服勞役，以銀元佰元即新台幣玖佰元折算壹日
。扣案之仿ＣＯＬＴ廠半自動手槍製造之改造玩具手槍壹把（槍枝管制編號：000
0000000號）、土造子彈顆均沒收。
己○○共同未經許可，持有可發射子彈具有殺傷力之改造手槍，處有期徒刑壹年貳月
，併科罰金新台幣貳萬元，罰金如易服勞役，以銀元佰元即新台幣玖佰元折算壹日
。扣案之仿ＣＯＬＴ廠半自動手槍製造之改造玩具手槍壹把（槍枝管制編號：000
0000000號）、土造子彈顆均沒收。
    事  實
一、戊○○於民國九十年六月間某日，在其台北市○○○路二二二巷十八弄二號二樓
    之住處，受年籍不詳、綽號「阿國」者之黃姓成年男子之委託，代為保管該男子
    未經許可而持有、可發射子彈具殺傷力之仿ＣＯＬＴ廠半自動手槍製造之改造玩
    具手槍一把（槍枝管制編號：0000000000號），及供上述槍械所用具
    有殺傷力之土造子彈四顆，並將收受之上開槍彈置放於上址住處，而未經許可寄
    藏之。嗣甲○○（所涉違反槍砲彈藥刀械管制條例罪嫌，俟其到案後另行審結）
    於同年八月間，得知丙○○、己○○因與人結怨，有意借用上開槍、彈，竟基於
    幫助戊○○出借上開槍、彈之犯意，受丙○○、己○○之託，居間介紹三人於同
    年八月八日，在桃園縣桃園市○○路之「錢櫃ＫＴＶ」完成槍枝及子彈之出借事
    宜，戊○○果於同日十七時五十分許，攜帶上開手槍一把及子彈四顆前來，並於
    「錢櫃ＫＴＶ」五０六號包廂內將上開槍、彈借予丙○○、己○○二人使用，而
    由其二人共同未經許可持有之。嗣經據報到場之內政部警政署航空警察局刑警隊
    員警當場查獲，並自己○○所有之黑色皮包內扣得上開改造玩具手槍一把及子彈
    四顆（其中一顆已因試射而滅失），始悉上情。
二、案經內政部警政署航空警察局移請台灣桃園地方法院檢察署檢察官偵查起訴。
    理  由
一、訊據被告戊○○固坦認其有寄藏並出借上開槍、彈等事實無隱，惟矢口否認涉有
    違反槍砲彈藥刀械管制條例之犯行，辯稱：綽號「阿國」之男子寄放時，告以所
    寄放之槍、彈，均係拍片用之道具，故伊並不知上開上開槍、彈具有殺傷力云云
    ；另被告己○○亦矢口否認有何違反槍砲彈藥刀械管制條例之犯行，辯稱：伊不
    知被告丙○○當天到場，是要向被告戊○○借用槍、彈云云；質之被告丙○○雖
    坦承於右揭時地，向被告戊○○借得上開槍、彈持有並為警查獲等情不諱，惟附
    和被告己○○所供，辯稱：被告己○○並不知伊當天到場，是要向被告戊○○借
    用上開槍、彈云云。經查：
（一）扣案之槍、彈經囑託內政部警政署刑事警察局鑑定結果，認送鑑手槍一支（槍
      枝管制編號：0000000000號），係以仿ＣＯＬＴ廠半自動手槍製造
      之玩具手槍金屬槍身組合土造金屬槍管及滑套改造而成之改造手槍，機械性能
      良好，認具殺傷力；送鑑子彈四顆，認均土造子彈，均具直徑約十釐米之土造
      金屬彈頭，試射一顆，可擊發，認具殺傷力等情，有該局九十年八月十六日刑
      鑑字第一七六二九五號鑑驗通知書一紙在卷可稽，足見上開槍、彈均有殺傷力
      ，應無疑義。
（二）而被告戊○○、丙○○、己○○等右揭犯罪事實，業據被告戊○○於警訊中供
      稱：伊攜帶槍械至桃園市，係因好友即被告甲○○通知伊，被告丙○○要借用
      ，被告甲○○說他們與別人發生衝突借槍急用，要伊趕快將槍械帶到桃園市給
      他們防身，又伊所持槍械係新竹市一綽號「阿國」之人所寄放等語在卷（參見
      偵查卷第四頁、第五頁）；嗣並於偵查中陳稱：係被告甲○○告訴伊，被告丙○○與人不愉快需東西防身，才攜帶上開槍、彈至「錢櫃」，並打電話叫被告
      丙○○、甲○○、己○○等三人過來後，就把槍、彈交給被告丙○○，槍、彈
      係綽號「阿國」之友人所寄放，查獲當日被告丙○○說要防身，我就跟他說拿
      去用，沒關係等語綦詳（參見偵查卷第四頁、第五頁、第三十九頁背面、第四
      十頁），核與被告甲○○於偵查中供陳：被告丙○○、己○○二兄弟與他人有
      糾紛，被告丙○○要伊借槍械，但伊並無槍械，就請被告戊○○幫忙等語（參
      見偵查卷第四十二頁背面、第四十三頁）；及被告丙○○於警訊中供認：被告
      戊○○於是日十七時許，在錢櫃ＫＴＶ五０六包廂內將扣案手槍交給伊，交付
      手槍時被告甲○○、己○○二人在場，放手槍之皮包係被告己○○所有，因伊
      皮包內東西較多，就向被告己○○拿皮包來放，伊之皮包則交給被告己○○等
      語（參見偵查卷第十三頁），復於偵查中供述：查獲前二、三天，伊打電話給
      被告甲○○說伊與人吵架，需要東西防身，查獲當日下午四時許，被告甲○○
      來電要伊至錢櫃，伊就找弟弟己○○一同前往，二人於下午五時許進入五０六
      包廂，被告甲○○就介紹綽號黑狗之被告戊○○予伊認識，並拿出制式手槍給
      伊看，伊就把槍放在被告己○○之皮包，伊是要借槍，而黑狗說槍是他的等語
      均屬相符（參見偵查卷第四十一頁、第四十二頁），亦與被告己○○於警訊時
      供稱：伊去錢櫃ＫＴＶ時，皮包是空的，所以黑狗將手槍一支及子彈四發寄放
      伊這邊，黑狗曾說槍先寄放在我們兄弟身上，晚一點再將槍還他等語（參見偵
      查卷第十七頁背面、第十八頁），及於偵查中供認：其兄即被告丙○○與他人
      有糾紛，要向他們借東西防身，伊至現場才知道要借槍，伊皮包借給被告丙○○裝槍等語無悖，並經證人即查獲警員丁○○到庭，證稱：查獲當日接據線報
      ，指稱被告戊○○準備到桃園販賣槍枝，趕至錢櫃ＫＴＶ後，即詢問服務生被
      告謝高詡等人在何包廂，趁該包廂內有人出來之際，進入其內，當時被告戊○○四人均在現場，無人在廁所內，並於檢查皮包時發現槍枝等語屬實，而被告
      戊○○既認被告丙○○借用槍、彈之目的，係因與人有隙為求防身，衡情豈有
      將無殺傷力之道具物品予以出借之理，其上開所辯：不知上開槍彈有殺傷力云
      云，顯係卸責之詞，要難採信。另被告己○○依其前揭供述，至遲於到場時，
      即知悉被告丙○○意在借槍，猶滯留現場並以自己所有之皮包供被告丙○○置
      放上開槍、彈，與被告丙○○間，就非法持有槍、彈之犯行，自有犯意聯絡及
      行為分擔，且被告丙○○倘無與之共同持有上開槍、彈之犯意聯絡，亦不致擅
      將上開槍、彈置於其弟己○○之皮包內（本院按：被告丙○○、己○○二人係
      屬親兄弟，此為其二人所自承），使之有一併遭警查獲之可能，由此足徵其二
      人所辯：被告己○○就借用槍、彈一事，並不知情云云，無非卸責迴護，均不
      足採信。
（三）至辯護意旨雖以查獲員警未向法院聲請搜索票，即逕行搜索，且亦未依刑事訴
      訟法第一百三十一條第三項規定，於執行搜索後三日內報告法院，則其搜索之
      程序，顯非適法，準此，其因不合法定程序之搜索所查獲之槍、彈等證物，應
      不具證據能力等語置辯，惟按搜索者，係指執法者意圖尋找犯罪證據或人犯，
      而侵入相對人具有「合理之隱私期待」之空間，並進而為物理上之搜翻之一種
      犯罪調查作為，並不包括執法者立於其有權留滯之地，而憑其感官所為之刺探
      行為。復按警察勤務內容為勤區查察、巡邏及臨檢等勤務，其內含社會治安之
      調查以查察奸宄，防止危害為主；並執行檢查、取締、盤詰及其他一般警察勤
      務，臨檢部分則包括於公共場所或指定處所、路段，由服勤人員擔任臨場檢查
      或路檢，執行取締、盤查及有關法令賦予之勤務，警察勤務條例第十一條第一
      項、第二項及第三項定有明文。又按違反法定程序取得之證據，應否予以排除
      ，必須考量容許其作為認定事實之依據是否有害於公平正義，倘依憲法所揭示
      之基本精神，就個案違反法定程序情節、犯罪所生之危害等事項綜合考量結果
      ，認以容許其作為事實認定之依據，始符合審判之公平正義，而不予排除，自
      不能指為違法。又刑事訴訟法之目的，係在發現真實，使刑法得以正確適用，
      藉以維護社會安全，其手段應合法、純潔、公平、公正，以保障人權；倘證據
      之取得，非依法定程序，則應就人權保障與公共利益之均衡維護，依比例原則
      予以衡酌，以決定該取得之證據應否具有證據能力，此有最高法院八十八年度
      台上字第二三三號、九十年台上字第八四八號判決可資參照，亦即非依法程序
      取得之證據並不採取強制排除主義，仍須就人權保障與公共利益二者間予以衡
      量以定取捨，換言之，非依法定程序所取得之證據並非當然不具證據力。本案
      據證人即查獲警員丁○○所述：我們是查獲當日接據線報，明確指稱被告戊○○準備到桃園販賣槍枝，要我們趕快到桃園的錢櫃ＫＴＶ去，雖有口頭向李山
      明檢察官報告過，但因路況不熟，且情況緊急，致無法先行聲請搜索票，趕赴
      該ＫＴＶ後經服務生告知，該一時段內有被告等四人進入五０六包廂，並以四
      人在談事情為由，要求他人勿入內打擾，故有相當理由懷疑包廂內有不法情事
      ，才以臨檢之方式進入包廂等情（參見本院九十一年二月十九日審理筆錄），
      足見員警於接獲線報後，雖未聲請搜索票，然依當時之情事，足信有人在包廂
      內犯罪而情況急迫，始入內逕行搜索扣押，堪認符合刑事訴訟法第一百三十一
      條第一項第三款規定之要件，自無違法採證之可言，雖該執行搜索之司法警察
      官或司法警察未於執行後三日內未陳報法院，然衡諸本件警察搜索被告攜帶物
      件，被告未明示表示反對，且警察機關亦非惡意、恣意違法取證，再者，該取
      證行為並不因此導致人身自由之保護被終局破壞，使用該證據亦不因此加深或
      擴大損害，是本院認將查扣之槍、彈作為認定事實之依據，尚不違反憲法保障
      人身自由之基本精神，自得將之作為裁判之基礎，辯護人此部分之所辯，亦不
      足採憑。
（四）綜上所述，本件事證明確，被告犯行均堪認定，應予依法論科。
二、核被告戊○○寄藏槍、彈部分之所為，係犯槍砲彈藥刀械管制條例第十一條第四
    項之未經許可寄藏可發射子彈具有殺傷力改造玩具手槍罪及同條例第十二條第四
    項未經許可寄藏子彈罪；出借槍、彈部分之所為，則係犯同條例第十一條第二項
    之未經許可出借可發射子彈具有殺傷力改造玩具手槍罪及同條例第十二條第二項
    未經許可出借子彈罪。而被告丙○○、己○○二人所為，均係犯槍砲彈藥刀械管
    制條例第十一條第四項之未經許可持有可發射子彈具有殺傷力之改造手槍罪及同
    條例第十二條四項之未經許可持有子彈罪。又被告丙○○、己○○，就上開犯行
    間，有犯意聯絡及行為分擔，應依共同正犯論。而被告戊○○以一行為同時寄藏
    上開槍枝及子彈後，復以一行為同時出借上開槍枝及子彈；及被告丙○○、己○○亦以一行為同時持有上開槍枝及子彈，均係一行為同時觸犯二罪名之想像競合
    犯，應分別從一重之未經許可寄藏可發射子彈具有殺傷力之改造手槍罪、未經許
    可出借可發射子彈具有殺傷力改造玩具手槍罪、未經許可持有可發射子彈具有殺
    傷力之改造手槍罪及未經許可持有可發射子彈具有殺傷力之改造手槍罪處斷。被
    告戊○○就所犯上開寄藏及出借二罪間，罪名不同，犯意各別，應予分論併罰之
    。爰審酌被告戊○○、丙○○、己○○三人之素行、犯罪動機、非法槍枝對社會
    治安所生之危害甚大及其等犯罪後之態度等一切情狀，分別量處如主文所示之刑
    ，並就被告戊○○所宣告之罪刑定其應執行刑，及就被告三人併科罰金部分，均
    諭知服勞役之折算標準，以示懲儆。
三、扣案之仿ＣＯＬＴ廠半自動手槍製造之改造玩具手槍一把（槍枝管制編號：00
    00000000號），及具殺傷力之土造子彈三顆，均係屬違禁物，爰均依刑
    法第三十八條第一項第一款之規定宣告沒收。另具殺傷力之土造子彈一顆已因內
    政部刑事警察局之試射擊發而滅罄，故無庸為沒收之諭知，併此敘明。
四、按保安處分適用裁判時之法律，刑法第二條第二項定有明文。本件被告三人行為
    後，槍砲彈藥刀械管制條例業於九十年十一月十四日經總統令修正公布，而於同
    年月十六日生效，本次修正將槍砲彈藥刀械管制條例第十九條關於強制工作之規
    定予以刪除，是揆諸前揭規定，本件應適用裁判時之法律而無須宣告強制工作，
    亦無比較新舊法之必要。
據上諭斷，應依刑事訴訟法第二百九十九條第一項前段，槍砲彈藥刀械管制條例第十
一條第二項、第四項、第十二條第二項、第四項，刑法第十一條前段、第五十五條、
第四十二條第二項、第五十一條第五款、第七款、第三十八條第一項第一款，罰金罰
鍰提高標準條例第二條，現行法規所定貨幣單位折算新台幣條例第二條判決如主文。
本案經檢察官許炳文到庭執行職務。
中      華      民      國    九十二    年      三      月    二十八    日
                                臺灣桃園地方法院刑事第五庭
                                    法  官    丁  俊  成
右正本證明與原本無異。
如不服本判決，應於判決送達後十日內向本院提出上訴狀( 應附繕本 )，上訴於臺灣
高等法院。
                                    書記官    簡  慧  瑛
中      華      民      國    九十二    年三      月    三十一    日
附錄論罪科刑依據之法條：
槍砲彈藥刀械管制條例第十一條第二項、第四項：
未經許可，轉讓、出租或出借前項所列槍砲者，處三年以上十年以下有期徒刑，併科
新臺幣七百萬元以下罰金。
未經許可，持有、寄藏或意圖販賣而陳列第一項所列槍砲者，處一年以上七年以下有
期徒刑，併科新臺幣七百萬元以下罰金。
槍砲彈藥刀械管制條例第十二條第二項、第四項：
未經許可，轉讓、出租或出借子彈者，處六月以上五年以下有期徒刑，併科新台幣三
百萬元以下罰金。
未經許可，持有、寄藏或意圖販賣而陳列子彈者，處五年以下有期徒刑，併科新台幣
三百萬元以下罰金。


司法院資訊處製作；財團法人民間司法改革基金會備份。
